【裁判字號】    89,訴,1535
【裁判日期】    920212
【裁判案由】    新型專利舉發
【裁判全文】
臺北高等行政法院裁定                            八十九年度訴字第一五三五號
    原      告  東禓電機股份有限公司
    代  表  人  甲○○
    訴訟代理人  廖德英
    輔  佐  人  乙○○
    被      告  經濟部智慧財產局
    代  表  人  蔡練生（局長）
    訴訟代理人  戊○○
    訴訟代理人  丁○○
    參  加  人  楓尚有限公司
    代  表  人  丙○○
右當事人間因新型專利舉發事件，原告不服經濟部中華民國八十九年八月二日經（八
九）訴字第八九○八八○一○號訴願決定，提起行政訴訟，本院裁定如左︰
    主  文
原告之訴駁回。
訴訟費用及參加訴訟費用由原告負擔。
    理  由
一、本件被告之代表人已於民國（下同)九十一年九月九日變更為蔡練生，且具狀聲
    明承受訴訟，核無不合，應予准許。
二、按當事人提起行政訴訟之目的，在於請求行政法院對其爭執之行政處分或公法上
    法律關係為本案判決，而行政法院為本案判決，其前提須原告提起之訴，具備一
    定之訴訟要件，且其請求之內容有利用行政訴訟制度解決之實效性與必要性始足
    當之。如原告縱取得行政法院之勝訴判決，對其並無實益，或其法律上之地位並
    不能改變，此種無用的法律保護，亦屬無訴訟利益。原告提起之訴，如不具備訴
    訟要件或欠缺訴訟利益時，行政法院即不得為本案判決，而應依行政訴訟法第一
    百零七條第一項之規定，以裁定駁回之。
二、本件原告起訴意旨略以：原告前手卓秀璣前於七十六年十二月三十日以「旋轉振
    動式腳底按摩器」向被告前身即中央標準局（八十八年一月二十六日改制為經濟
    部智慧財產局）申請新型專利，經編訂為第00000000號案，准予專利，
    並於公告期滿後，發給第○四四二一二號新型專利證書（下稱系爭專利權），旋
    申請移轉系爭專利權讓與原告；嗣原告除將系爭專利權全部之販賣、使用授權訴
    外人銀貂健康事業股份有限公司（下稱銀貂公司）實施，復將系爭專利權讓與銀
    貂公司，共有系爭專利權。嗣楓尚有限公司向被告提出舉發，經被告於八十七年
    十二月十七日以（八七）台專（判）○五○一八字第一四六○二一號專利舉發審
    定書，為舉發成立、撤銷系爭專利權之處分。原告與銀貂公司不服，訴經經濟部
    以八十八年六月十六日經（八八）訴字第八八六三二七二○號訴願決定書撤銷原
    處分。經被告重為審查，於八十八年十一月二十二日以（八八）智專（九）○五
    ○五四字第一四三四四三號專利舉發審定書，為舉發成立之處分（下稱原處分）
    。原告與銀貂公司不服，於八十八年二月十九日向經濟部提起訴願，經濟部以八
    十九年八月二日經（八九）訴字第八九○八八○一○號訴願決定駁回。原告對上
    開訴願決定不服，遂提起本件行政訴訟云云。
三、按「新型專利權期限自申請日起算十二年屆滿。」專利法第一百條第三項定有明
    文。查系爭專利權係於七十六年十二月三十日申請專利，依前揭規定，算至八十
    八年十二月二十九日，系爭專利權已因專利權期滿而歸消滅。從而無論被告所為
    撤銷原告專利權之原處分是否合法，該專利權於本件起訴時（八十九年十月四日
    ）均已因專利權期滿而歸消滅。次查，系爭專利權另經訴外人光昱金屬有限公司
    向被告提出舉發，經被告於八十八年十一月二十四日以（八八）智專（九）○五
    ○五四字第一四三九九○號專利舉發審定書，為舉發成立之處分，原告與銀貂公
    司不服，提起訴願，經經濟部以八十九年八月五日經（八九）訴字第八九○八八
    ○五八號訴願決定駁回，原告不服，提起行政訴訟，經本院於九十一年十月八日
    以八十九年度訴字第一六三二號判決駁回原告之訴，並已確定，業經本院調閱上
    開事件卷宗核屬無誤。是本件原告請求撤銷訴願決定及原處分，縱使獲得勝訴判
    決，亦無法回復系爭「旋轉振動式腳底按摩器」新型專利權之效力，故此勝訴判
    決對原告並無實益，揆諸前開說明，本件原告已無訴之利益，本院不能對之為實
    體上之判決，其起訴欠缺實體裁判要件，應以裁定駁回。
四、依行政訴訟法第一百零七條第一項第十款、第一百零四條、民事訴訟法第九十五
    條、第七十八條，裁定如主文。
中    華    民    國    九十二      年      二      月    十二          日
                 臺 北 高 等 行 政 法 院   第 一 庭
                                審 判 長 法  官  王立杰
                                         法  官  黃本仁
                                         法  官  王碧芳
右為正本係照原本做成。
如不服本裁定，應於送達後十日內，向本院提出抗告狀（須按他造人數附繕本）。
中      華      民      國    九十二    年      二      月     十三     日
                                        法院書記官 鄭聚恩


司法院資訊處製作；財團法人民間司法改革基金會備份。
